臺灣臺北地方法院民事判決　　　　　　　99年度訴字第5224號
原　　　告　陳慧如
訴訟代理人　陳俊宏律師
被　　　告　蔡春桂
訴訟代理人　陳在源律師
　　　　　　張梅音律師
上列當事人間返還不當得利事件，本院於民國100年10月20日言
詞辯論終結，判決如下：
    主  文
原告之訴及假執行之聲請均駁回。
訴訟費用由原告負擔。
    事實及理由
一、原告起訴主張：其經信義房屋仲介股份有限公司（下稱信義
    房屋）仲介，以新台幣（下同）1930萬元向被告購買門牌號
    碼為台北市○○區○○路四段19巷5號2樓之房屋（下稱系爭
    房屋）及其坐落之土地，雙方於民國98年5月5日簽立不動產
    買賣契約書，並於同年6月29日付款交屋完畢。交屋時原告
    雖曾檢查房屋狀況，惟因至99年4月間裝潢時，始發現系爭
    建物有嚴重傾斜情事。因而委請張富進土木技師於99年6月
    16日對系爭建物進行測量鑑定，系爭建物斜率為1/101.4。
    張富進土木技師表示，依台北市建築物工程施工損壞鄰房鑑
    定手冊分類，建築結構體現況尚屬安全狀態，但系爭建物有
    結構瑕疵。原告嗣於99年7月15日以台北安和郵局第1441號
    存證信函催告請其在函到後五日內處理，惟被告於99年8月
    23日始以台北信維郵局第5533號存證信函回執，並推稱不知
    系爭建物傾斜，或即使傾斜亦為購買舊屋可預見範圍云云，
    爰不得以起訴請求之。並聲明：(一)被告應給付原告579萬元
    ，並自起訴狀繕本送達翌日起至給付時止，按年利率百分之
    五計算之利息。(二)原告願供擔保，請准為假執行宣告。
二、被告則答辯：其於98年4、5月間委請信義房屋就系爭建物代
    覓賣主時，該屋行情每坪約55萬，惟最後成交價壓低至每坪
    51.7萬，並在房屋完全未經整飾、清理之狀況下，任由原告
    前往勘查，以期買方確實了解交易標的，交易無悔。嗣兩造
    順利完成買賣過戶，98年6月交屋完畢。原告竟在事隔一年
    後之99年7月間，接獲原告存函告知房屋存有傾斜之瑕疵，
    買受人得解除契約或減少價金云云，嗣並提起本件訴訟，要
    求被告返還較系爭房屋全新造價更高之579萬元「價金」。
    然系爭房屋於民國61年興建完成，迄兩造98年交易時，屋齡
    已達37年之久。實則全新建物結構保固至多亦不超過15年，
    建物完工逾15年後，連建商亦不負責保固。本建物屋齡37
    年，已達最長保固期限之2倍以上，縱有原告所指1/101.4
    之輕微傾斜，亦屬可預見範圍，絕非「滅失或減少其通常效
    用或契約預定效用」之所謂瑕疵。再查，群益不動產估價師
    聯合事務所針對本件所為鑑定報告書，全無專業可言，毫無
    採信餘地。尤有甚者，系爭房屋之全新造價不過275萬8727
    元（123.24平方公尺0.30257萬4000元＝275萬8727 元
    ），鑑定結論竟以尚無安全疑慮之傾斜為由，認應減價203
    萬2328元，減價幅度約為全新造價之74％，該鑑定結論自難
    憑採。並聲明：(一)原告之訴及其假執行宣告之聲請均駁回。
    (二)如受不利判決，願供擔保請免為假執行之宣告。
三、兩造不爭執事項：
  (一)兩造於98年5月5日簽立不動產買賣契約書（本院卷第6頁至
    第12頁反面），購買系爭房屋及其坐落之土地，並於同年6
    月29日付款交屋完畢。
  (二)系爭房屋於99年6月16日經土木技師鑑定報告書鑑定為最大
    傾斜率為1/101.4，固結構上有瑕疵，惟尚屬安全（本院卷
    第13頁）。
  (三)原告曾於99年7月15日以台北安和郵局第1441號存證信函催
    告被告就系爭建物傾斜之情出面處理（本院卷第14、15頁）
    。
四、得心證之理由
    原告主張系爭房屋有傾斜之情，被告應負物之瑕疵擔保責任
    ，爰起訴請求減少價金，惟為被告所否認，並以前詞置辯，
    則本件應審酌者厥為：(一)系爭房屋之傾斜情形是否於交屋時
    即存在？(二)系爭房屋之傾斜情形，其性質是否屬買賣標的物
    之瑕疵？(三)原告得否依民法第179條及359條規定，請求被告
    給付上訴人579萬元？茲就兩造爭點及本院得心證理由分述
    如下為若干？茲分項析述如下：
  (一)系爭房屋之傾斜情形是否於交屋時即存在？
    經查，原告主張系爭房屋於交付時即存有有傾斜之現象，傾
    斜率達1/101.4等情，業據其提出張富進土木技師房屋傾斜
    暨結構安全意見書為證（見本院卷第13頁）。而兩造於交屋
    後即98年6月29日起至99年9月27日止，系爭房屋所在地區並
    未發生重大地震，為眾所周知之事實。足認，原告主張系爭
    房屋於交付時即存有傾斜之情事一節，堪予採信。至於被告
    空言否認前揭情事，然並未無法舉證以實其說，所辯洵無足
    採。
  (二)系爭房屋之傾斜情形，其性質是否屬買賣標的物之瑕疵？
  1.按物之出賣人，對於買受人應擔保其物依第373 條之規定危
    險移轉於買受人時，無滅失或減少其價值之瑕疵，亦無滅失
    或減少其通常效用，或契約預定效用之瑕疵；但減少之程度
    無關重要者，不得視為瑕疵，民法第354 條定有明文。是前
    開所謂之「瑕疵」，乃指物之通常效用、契約預定效用，或
    其經濟價值之減少或滅失而言，且如其減少之程度無關重要
    者，亦不得視為瑕疵。次按，依一般經驗法則及社會常情判
    斷，中古房屋因長期居住使用及氣候、地層變動（例如地震
    、鄰地開挖建築等），屋體難免有破損、傾斜之現象，其價
    格即因此折舊而遠低於新建房屋，此應為房屋買賣之當事人
    所明知。是中古房屋倘仍可居住使用，即已具備其通常效用
    ；縱有屋體破損、些微傾斜現象，惟買賣雙方於洽商價格時
    應已列入考量，即屬於減損程度無關重要，自不能認為係減
    少房屋價值或買賣契約預定效用之瑕疵，亦不能認為出賣人
    未依債之本旨提出給付。
  2.經查，系爭房屋使用執照之竣工年為61年，且實際建築完成
    日期可能在此之前，有不動產買賣契約書可稽（見本院卷第
    8 頁反面），足見兩造於締約當時，系爭房屋房齡已逾35年
    ，屬於中古房屋。則系爭房屋既為老舊，且雖有些微傾斜現
    象，但並非目視即可發現，又原告係直至裝潢房屋時始得知
    上情，此外同棟房屋其他使用人亦屬無恙，均未因系爭樓房
    傾斜而影響日常生活起居，系爭建物亦未因此致有漏水、龜
    裂等情，從而應認為其雖有傾斜現象，但程度尚稱輕微，且
    未達減少房屋價值或效用之重要程度。
  3.至於群益不動產估價師聯合事務所提出之鑑價報告書，因係
    以減損之合理交易價格為命題，並以系爭房屋之最大傾斜率
    1/101.4之非工程性補償價格，加上因其為傾斜屋，對消費
    者造成的心裡因素之減損部分以為分別評估（見本院卷附鑑
    定報告書第6頁）。鑑價結論固認有交易價格減損203萬2328
    元等情，然此項結論僅為心裡交易之減損部分，與系爭房屋
    是否具有實質上危險或不堪居住之瑕疵無涉。此外，原告雖
    援引台灣高等法院98年度上易字第861號民事判決，主張房
    屋有傾斜情形者即構成物之瑕疵云云。惟依該判決所示房屋
    傾斜率達1/70及1/50，顯然較諸系爭建物為嚴重，是其情形
    與本件不同，本院自不受該判決之拘束，附此敘明。
  (三)從而系爭房屋雖有些微傾斜之瑕疵，但房屋價值及通常效用
    或契約預定效用並無滅失或減少之重要情事，依民法第354
    條第1項但書規定不得視為瑕疵。故原告主張被告應負物之
    瑕疵擔保責任云云，即屬無據。
五、綜上，原告依民法第359條規定，請求被告給付579萬元，及
    自起訴狀繕本送達翌日起至清償日止，按年息百分之5計算
    之利息，為無理由，應予駁回。又原告之訴既經駁回，其假
    執行之聲請即失依附，應併駁回之。
六、本件事證已臻明確，兩造其餘主張及攻擊防禦方法，核與判
    決結果不生影響，爰不一一論述，附此敘明。
七、訴訟費用負擔之依據：依民事訴訟法第78條。
中    華    民    國  100    年    11    月    17    日
                  民事第五庭 法  官  洪純莉
以上正本係照原本作成。
如對本判決上訴，須於判決送達後20日內向本院提出上訴狀。如
委任律師提起上訴者，應一併繳納上訴審裁判費。
中    華    民    國  100    年    11    月    17    日
                             書記官  邱美嫆